臺灣板橋地方法院刑事判決　　　　　　　　　　　　　九十年度訴字第一九六一號
　　公　訴　人　臺灣板橋地方法院檢察署檢察官
　　被　　　告　丁○○
　　指定辯護人　甲○公設辯護人黃青慧
右列被告因毒品危害防制條例案件，經檢察官提起公訴（九十年度偵字第一六五三二
號），甲○判決如左：
    主  文
丁○○意圖販賣而持有第一級毒品，處有期徒刑拾年貳月。扣案之第一級毒品海洛因
共肆拾肆包（合計淨重壹點陸捌公克，包裝重捌點柒伍公克），沒收並銷燬之；扣案
之斜口分裝杓管肆支、分裝袋壹仟參拾紙、分裝用白紙肆佰捌拾張、分裝用銀色鋁箔
紙伍佰張、分裝用金色鋁箔紙壹仟柒佰張，均沒收。
    事  實
一、丁○○於民國九十年十月三日中午，在台北市萬華區龍山寺內，向綽號「大頭」
    之不詳姓名年籍之成年男子，以新臺幣（下同）五千元之價格購入第一級毒品海
    洛因後，基於意圖販賣而持有第一級毒品海洛因之犯意，將海洛因分裝成每包淨
    重約零．零二公克共二十六小包，每包淨重零點零一公克共十七小包，前者以白
    色及金色之錫箔紙包裝之，丁○○將之置於左前褲袋內之鐵盒內，每包欲售三百
    元，後者並以白色及金色之錫箔紙包裝之，置於右後褲袋內之皮包中，每包欲售
    一百元，而持有上開海洛因；嗣於九十年十月三日十七時許，在台北縣板橋市○
    ○街十巷二十號五樓為警查獲，並扣得海洛因二十六小包（警員磅秤結果：每包
    淨重零點零二公克，共計零點五二公克）、十七小包（警員磅秤結果：每包淨重
    零點零一公克，共計零點一七公克）、一包（警員磅秤結果：淨重零點八公克）
    【以上第一級毒品海洛因合計淨重一點六八公克（包裝重八點七五公克），純度
    百分之七三點三九，純質淨重一點二三公克】、丁○○所有用以分裝之斜口分裝
    杓管四支及預備供分裝之用之分裝袋一千五百三十只、分裝用白紙四百八十張、
    分裝用銀色鋁箔紙五百張、分裝用金色鋁箔紙一千七百張。
二、案經臺北市政府警察局信義分局報請臺灣板橋地方法院檢察署檢察官偵查起訴。
    理  由
一、訊據被告丁○○矢口否認有任何販賣第一級毒品海洛因之意圖，辯稱：伊購入海
    洛因係供己秤用，因恐秤用過量，故予以分裝。伊從事針車之修理工作，扣案之
    分裝袋（夾鏈袋）係裝針車之小零件之用，而扣案白、銀與金色之紙張，係因以
    前購入海洛因分裝後，未以紙張包裝，以致弄濕海洛因，故將紙張裁成小張使用
    。至於伊在警訊及偵查中供稱扣案之海洛因係打算販賣乙語，實因伊想交保，而
    且伊於警訊時供述伊未販賣海洛因，但警員不相信，小隊長乙○○尚且說：「你
    經得起人家一拳嗎？」，並拿一件衣服給伊穿上，故認為警員要揍伊，是以在警
    訊、偵查中供承意圖販賣海洛因云云。指定辯護人辯護稱：被告雖於警訊時供述
    其想把包裝好的海洛因拿去販賣給予不特定之人士云云，惟警員竟稱被告說會冷
    ，拿柔道摔跤具有暗示性的衣服予被告，暗喻這樣打比較看不出有傷，是以被告
    陳稱其警訊之自白不具真實性應屬可採。又查扣之海洛因雖分為多包，但實際總
    重量不到二公克，查獲之毒品數量甚微，而此種一包僅分裝零點零一或零點零二
    公克之方式，亦與一般販賣之包裝有所出入等語。經查：
    (1)扣案之白色粉末共四十四包，經法務部調查局以化學呈色法、氣相層層析質譜
      儀分析法檢驗結果，認均含第一級第六項毒品海洛因成分，合計淨重一．六八
      公克（包裝重八．七五公克），純度百分之七三．三九，純質淨重一．二三公
      克，此有該局九十年十一月十二日（九十）陸（一）字第九○一八九０九九號
      鑑定通知書一件附卷可憑，堪認上揭扣案物品，係屬毒品危害防制條例第二條
      第二項第一款之第一級毒品。
    (2)又被告於警偵訊中除已供述扣案之海洛因係於九十年十月三日中午，在台北巿
      龍山寺購自於綽號「大頭」之成年男子（見偵查卷第三頁、第四十六頁）外，
      並於警訊時供承：「（你有無販賣毒品？）沒有」、「（你稱未販賣毒品為何
      今（３）日警方在你身上褲袋內查獲多包已分裝好的海洛因及在你居住房間內
      查獲大量分裝袋及己裁剪好的分裝紙？你作何解釋？）我本想把包裝好的海洛
      因拿去販賣給予不特定人士，但未販賣成功，已被查獲。」、「（警方在你身
      上查獲之二十六包海洛因，每包淨重０．０二公克，你販賣毒品於他人價格為
      何？）每包欲販賣新臺幣參佰元整。」、「（警方在你身上查獲之十七包海洛
      因０．０一公克，你販賣毒品於他人價格多少？）每包欲販賣新臺幣壹佰元。
      」、「（你為何想要販賣毒品？）因為最近工作不順利，沒有經濟來源。所以
      想將毒品販賣他人賺取利益，以維每日自己所需之金額。」（見偵查卷第二頁
      背面、第三頁）；於移送檢察官偵查時供稱：「（九十年十月三日下午五點在
      你現住地，警察查獲海洛因二十六包，是（在）左褲袋，右褲袋十六包及房間
      一包（是）你的？）是的，我買回來想賣，但還沒賣警察即進來。」（見偵查
      卷第四十六頁）等語，足見被告於查獲後，在警訊及偵查中已將毒品海洛因之
      來源、分裝之原因、擬販出之價格已供承明確，且互核相符。
    (3)被告雖於甲○審理時翻異前詞，與指定辯護人均否認警訊及偵查中供述之任意
      性，並供稱：「（對勘驗結果有何意見？訊問時證人是否在場？）證人（指警
      員曾俊明）是在場。小隊長是半恐嚇的來問我。」、「（半恐嚇的具體內容？
      ）你經得起人家一拳嗎？他們拿一件衣服給我穿，他們如果打我比較看不出來
      有傷。」、「（有無打你？）沒有打我，但是他們拿一件厚的衣服給我穿，我
      認為他們是要揍我。」（以上見甲○九十一年四月一日訊問筆錄）、「（傳證
      人乙○○，證明何事？）做筆錄時，我認為乙○○扮黑臉、曾俊明扮白臉，要
      引導我供詞中的意旨是販賣才持有現扣案的證物。」、「（如何引導？）證人
      曾俊明告訴我，意圖販賣，不會判很重，我在接受訊問時，毒癮來，所以意識
      薄弱，證人乙○○跟我說，查獲這麼多，是要販賣的，所以我才會順著他們的
      意，說販賣的。」、「（所謂乙○○扮黑臉、曾俊明扮白臉是何意，有何事實
      ，讓你這樣認為？）乙○○跟我說，如我不承認，等下你就知道了。曾俊明就
      說給我辦意圖販賣，不會判很久，就叫我承認。．．．」等語（以上均見甲○
      九十一年四月二十九日訊問筆錄）。惟查，本件警員於訊問時有錄音，甲○勘
      驗之結果：「
      （一）首先證人（指警員曾俊明，以下勘驗筆錄均同）按偵訊筆錄的格式告知
            宣示及訊問。
      （二）應告知事項欄，有經證人宣讀。
      （三）錄音帶中有無人訊問及應答部份，經證人告知是在寫筆錄。
      （四）證人訊問被告是否請辯護人到場。
      （五）證人與其同仁談話。
      法官問：訊問空檔時，是否在書寫訊問事項？
      證人答：是，先想好訊問的內容書寫下來再訊問被告，但不是將一次訊問內容
              書寫完畢，是按訊問事項逐次問答。
      （六）訊問的空檔確實可以在錄音帶的內容可聽出來有人與證人商討訊問的內
            容及筆錄訊問事項的製作，證人答稱，那個人就是被告所說的小隊長。
      （七）警方訊問查獲之情形及物品是否正確。被告答稱正確。
      （八）證人訊問查獲物品是否為你所有，被告答稱我的。
      （九）證人問被告何時秤用毒品，最後一次於何時？何地？毒品向何人所購？
            代價多少？被告答稱我從年輕二十餘歲開始秤用毒品，斷斷續續至今，
            最後一次在今天居住房間內約中午施用。毒品是向一名男子「大頭」所
            買的。證人問被告男或女，被告答稱男的。每包約為新台幣參仟元至肆
            仟元不等。
      （十）證人問被告查獲的東西作何用，被告答本來買分裝袋是有想要賣，不敢
            賣東西就留在那裡。警員問身上為何還放四十三包，被告答本來是想出
            去賣，但沒有成功就被抓了。警員問有無賣給固定的人，被告答稱沒有
            ，沒有固定的人。
      （十一）警員問有無販賣毒品給別人，被告答稱沒有。
      （十二）警員問被告購買過程，被告答稱在萬華買的。
      （十三）警員問被告查獲海洛因二十六包，一包賣多少? 被告答稱大包參佰元
            、小包壹佰元。小隊長說怎麼可能。
      法官問：小隊長為何說怎麼可能？
      證人答：一般外面以散包來算，一包用一次，都是參佰、伍佰開始算。但是被
              告既然這樣說，我們只是反應怎麼可能，但我們還是按被告所說的記
              。
      」，有甲○九十一年四月一日訊問筆錄附卷可考，由以上勘驗結果可知，警員
      乙○○、曾俊明除曾質疑被告答稱每包海洛因分別販賣三百元或一百元，與常
      情不符外，未見警員有何恐嚇之言語或為誘導訊問，此外，參諸製作警訊筆錄
      之警員曾俊明證稱：「（製作筆錄過程中，被告有無說到他何時交保？）他有
      問，但是我們有跟他講這個要隨案移送，我們不能做決定。我們到現場後，先
      由我們的同仁往內查看，現場是三夾板隔間，隔成小套房式，當時被告在房內
      割查獲的包裝紙，我們進去後表明身份。回去後負責訊問的人是我，我們小隊
      長有時會進來看，跟我講那些訊問的不對或者訊問的要點。」、「因為被告說
      會冷，所以拿柔道的衣服給他穿，並且說他要吃飯。」等語（以上見甲○九十
      一年四月一日訊問筆錄）；警員乙○○則證述：「我當時沒有跟被告說，查獲
      這麼多東西，一定是要販賣的，而叫他承認等語。而是告訴他說，我們扣到的
      物品中，有許多小包裝的海洛因，是等量等重的，要被告據實陳述何以如此，
      因為一般吸食者，不會包裝這麼多海洛因，還等量的包。」（見甲○九十一年
      四月二十九日訊問筆錄）云云，亦可知警員交付柔道道服一件予被告穿著，係
      應被告之要求，而非警員自動要求被告穿著，被告認警員此舉係暗示要對其刑
      求，則純屬臆測。再者，警員認被告之供述與其辦案實務之經驗不符時，予以
      質疑並訊明，僅係究明事實真相，尚難以此遽認被告因此無法為任意之供述。
      又被告經逮捕後，可否具保？權責屬檢察官或法院，警方並無此權力，被告豈
      有不知之理？實難認警員以被告可否具保之問題以誘得被告之供詞。況警員乙
      ○○、曾俊明雖曾質疑被告答稱每包海洛因分別販賣三百元或一百元，與常情
      不符，但警員曾俊明仍以被告之供述內容，據實記載予警訊筆錄，倘警員以脅
      迫之不正方法取供，自可令被告按警員認為合乎其經驗之內容應答或逕自記載
      於筆錄，應無按被告之供述內容據實記載之可能。此外，被告於偵查中，並未
      提出自白任意性之抗辯，益徵警員於調查本件犯罪事實時，並未以恐嚇或脅迫
      之方法，取得被告之自白，綜上所述，被告所提出自白任意性之抗辯，尚不足
      採。職是，被告於警訊、偵查中關於扣案海洛因之用途乙節，所為之供述，應
      有證據能力。
    (4)被告為圖賺取每日生活所需，乃意圖販賣所持有海洛因乙節，業經被告於警訊
      中自白不諱，已如前述，復有第一級毒品海洛因二十六小包（警員磅秤結果：
      每包淨重零點零二公克，共計零點五二公克）、十七小包（警員磅秤結果：每
      包淨重零點零一公克，共計零點一七公克）、一包（警員磅秤結果：淨重零點
      八公克）【以上第一級毒品海洛因合計淨重一點六八公克（包裝重八點七五公
      克），純度百分之七三點三九，純質淨重一點二三公克】、斜口分裝杓管四支
      、分裝袋一千五百三十只、分裝用白紙四百八十張、分裝用銀色鋁箔紙五百張
      、分裝用金色鋁箔紙一千七百張等物品扣案可資佐證，並有照片六幀附卷可稽
      。而扣得之海洛因四十四包，其中海洛因二十六包，經警磅秤之結果，每包淨
      重零點零二公克，並以白色及金色之錫箔紙包裝之，置於被告左前褲袋內之鐵
      盒中；而十七小包之海洛因，警員磅秤結果，每包淨重零點零一公克，以白色
      及金色錫箔紙包裝，置於右後褲內之皮包中等情，為被告直承不諱，復經證人
      即警員丙○○證述：「（搜索時包裝好的毒品是否放在身上？）（提示扣案證
      物）對。他是包裝好放在他的口袋裡。二十六包是在他的左前口袋。十七包是
      放在右後口袋。」、「（當時包裝好有無用夾鍊袋？）（提示第十四頁搜證照
      片）第一張是照二十六包，他是用鐵盒子裝。十七包則是放在小皮包內，外加
      一個夾鏈袋。」（見甲○九十一年一月十七日訊問筆錄）等語明確。設扣案之
      海洛因如被告所辯，係供己秤用，何以被告將海洛因分裝成二種重量之包裝？
      又何以分別置於所著衣物中不同之口袋中？被告如為避免秤用過量而將海洛因
      分裝，豈有再將分裝為四十三小包之海洛因，全數藏收於身上？再者，扣案分
      裝袋之數量為一千五百三十只；分裝用白紙為四百八十張、分裝用銀色鋁箔紙
      五百張、分裝用金色鋁箔紙一千七百張，如供放置海洛因之用，數量顯屬過多
      ，而與常情悖違，又係供放置針車零件之用，何以同時準備分裝袋及錫箔紙，
      以放置針車零件？是以，被告辯稱扣案之海洛因僅係供己秤用，應非實情。
    (5)綜理前開事證，以被告於警訊及偵查中自承意圖販賣而持有海洛因，復佐以持
      有毒品係分裝成重量為零點零二、零點零一公克之四十三包海洛因；持有可供
      分裝毒品販賣之分裝袋一千五百三十只、分裝用白紙四百八十張、分裝用銀色
      鋁箔紙五百張、分裝用金色鋁箔紙一千七百張，已有積極證據堪認被告係意圖
      販賣而持有前開毒品。被告空言否認，應係諉卸之詞，無足可採。事證明確，
      被告犯行洵堪認定。
二、按被告丁○○意圖供販賣而持有海洛因，核其所為，係犯毒品危害防制條例第五
    條第一項意圖販賣而持有第一級毒品罪。爰審酌被告犯罪動機、目的、手段、持
    有毒品並擬售出對社會治安危害程度、品性、及其犯罪後之態度等一切情狀，量
    處如主文所示之刑。
三、扣案之第一級毒品海洛因共四十四包（合計淨重一點六八公克，包裝重八點七五
    公克），依毒品危害防制條例第十八條第一項前段之規定，沒收並銷燬之；而扣
    案之斜口分裝杓管四支，為被告所有供其犯本罪所用之物；分裝袋一千五百三十
    只、分裝用白紙四百八十張、分裝用銀色鋁箔紙五百張、分裝用金色鋁箔紙一千
    七百張，為被告所有預備供其犯本罪所用之物，均依刑法第三十八條第一項第二
    款之規定沒收之。注射針筒五支，非被告涉犯本件意圖販賣而持有毒品犯行所用
    之物，或犯本罪所得之物，故無從依刑法第三十八條之規定沒收之，併此敘明。
據上論斷，應依刑事訴訟法第二百九十九條第一項前段，毒品危害防制條例第五條第
一項、第十八條第一項前段，刑法第十一條前段、第三十八條第一項第二款，判決如
主文。
本案經檢察官葉志飛到庭執行職務
中      華      民      國      九十一      年      七      月    十    日
                                  臺灣板橋地方法院刑事第四庭
                                          法  官  徐  福  晉
右正本證明與原本無異。
如不服本判決，應於判決送達後十日內，向甲○提出上訴狀。
                                          書記官  陳  慧  儷
中      華      民      國      九十一      年      七      月    九    日
附錄本案論罪科刑法條全文：
毒品危害防制條例第五條
意圖販賣而持有第一級毒品者，處無期徒刑或十年以上有期徒刑，得併科新台幣七百
萬元以下罰金。
意圖販賣而持有第二級毒品者，處五年以上有期徒刑，得併科新台幣五百萬元以下罰
金。
意圖販賣而持有第三級毒品者，處三年以上十年以下有期徒刑，得併科新台幣三百萬
元以下罰金。
意圖販賣而持有專供製造或秤用毒品之器具者，處五年以下有期徒刑，得併科新台幣
一百萬元以下罰金。
